最　高　行　政　法　院　判　決　　　　　　　　　九十一年度判字第一九○四號
　　上　訴　人　甲○○
　　被 上訴 人　勞工保險局
　　代　表　人　乙○○
右當事人間因勞保事件，上訴人對於中華民國九十年八月二十三日臺北高等行政法院
八十九年度訴字第三二七二號判決，提起上訴。本院判決如左：
　　主  文
上訴駁回。
上訴審訴訟費用由上訴人負擔。
    理　由
本件上訴人主張：一、伊於民國（下同）八十八年六月十七日於上班途中騎摩托車跌
倒，致頭部外傷及頭皮裂傷，當日入住財團法人長庚紀念醫院基隆分院診療並縫合左
額五公分裂傷，於同年六月二十二日出院。嗣於八十八年七月二十九日持長庚紀念醫
院基隆分院八十八年七月二十三日開具之殘廢診斷書，向被上訴人請求依勞工保險條
例第五十三條第一項附表二之「殘廢給付標準表」第五十七項第十等級（給付標準為
二二○日）請求殘廢給付。被上訴人於八十八年八月七日作成保給簡字第三一○四四
八七八號函，認為上訴人殘廢給付之申請不合要件，應不予給付。二、惟按勞工保險
殘廢給付標準之所以將「頭、臉、頸部醜形」列為一項障害項目，係因日常生活上人
際相處，頭、臉、頸部都是一般人視覺注意的部位，該部位如有明顯的疤痕或傷口，
將較其他部位的疤痕或傷口更引人注目，而令傷者產生不安的心理或欠缺自信心。倘
若將「殘廢」定義指身心障害狀態無法或難以藥物或其他醫療方法回復健康狀態者，
則該頭臉頸部無法消除之傷口或疤痕，就精神健全狀態而言，亦可說是一種「殘廢」
。基於此項社會生活經驗上的考量，以法律給予給付之目的在彌補被保險人因頭、臉
、頸部傷殘所承受之精神痛苦，「頭、臉、頸部醜形」障害項目之附註說明中始特別
強調「日常露出有礙外觀之醜形」以及「與人相遇時可引起他人注意之程度」。上訴
人係一女性，因本件車禍傷害致左額上方長達五公分之傷口疤痕，雖經縫合已逾二年
餘，至今疤痕仍非常明顯，此期間，上訴人因上開疤痕，雖然左掩右遮，仍無法掩飾
外觀之醜形而常引起他人注意，造成上訴人生理及心理重大之障害負擔。為此請撤銷
原處分、訴願決定並廢棄原判決等語。
被上訴人則以：一、上訴人於八十八年六月十七日發生車禍致頭皮裂傷檢據申請殘廢
給付。據其所送財團法人長庚紀念醫院八十八年七月二十三日開具之殘廢診斷書記載
，上訴人於八十八年六月十七日發生車禍致頭皮裂傷，當日入住該院診療並縫合左額
裂傷五公分，至同年六月二十二日出院，其殘廢部位之記載：無。上訴人既無殘廢部
位之記載，其殘廢程度未達前揭請領標準，被上訴人乃核定上訴人所請殘廢給付不予
給付。二、惟據上開殘廢診斷書記載，上訴人殘廢部位：無，殘廢近因及遠因亦為「
無」。僅於殘廢部位與程度之詳細圖解說明欄畫圖表並記載傷口五公分，且該欄亦記
載「無」字，可見開具證明書之醫師亦認其所患未達殘廢之程度，又並非臉部有傷口
即為殘廢，上訴人顯然誤解顏面醜形之本意所致等語，作為抗辯。
本件上訴人固謂其因車禍受有左額五公分之裂傷，即使已經治療縫合，一年多後疤痕
依然明顯可見，符合「殘廢給付標準表」第五十七項「頭部、顏面部或頸部受損壞致
遺存顯著醜形者」之殘廢程度描述，且其左額裂傷疤痕長達五公分，亦符合該障害項
目附註一「‧‧‧臉部‧‧‧日常露出有礙外觀之醜形者」，及附註二「在顏面部遺
存‧‧‧五公分以上之不規則線狀痕‧‧‧者」。惟查勞工保險殘廢給付標準表所以
將「頭、臉、頸部醜形」列為一項障害項目，係因日常生活上人際相處，頭、臉、頸
部都是一般人視覺注意的部位，該部位如有明顯的疤痕或傷口，將較其他部位的疤痕
或傷口更引人注目，而令傷者產生不安的心理或欠缺自信心。倘若將「殘廢」定義指
身心障害狀態無法或難以藥物或其他醫療方法回復健康狀態者，則該頭臉頸部無法消
除之傷口或疤痕，就精神健全狀態而言，亦可說是一種「殘廢」。基於此項社會生活
經驗上的考量，以及法律給予給付之目的在彌補被保險人因頭、臉、頸部傷殘所承受
之精神痛苦，「頭、臉、頸部醜形」障害項目之附註說明中始特別強調「日常露出有
礙外觀之醜形」以及「與人相遇時可引起他人注意之程度」，查上訴人車禍受傷縫合
後之疤痕位於左額上方接近髮線之處，該傷口幾乎已經痊癒，疤痕長度雖近五公分，
但為平整直線而非不規則或突起的疤痕，其顏色雖較周圍皮膚顏色為淺，但差別並不
顯著，故傷口痕跡並不明顯，有前開殘廢診斷書及卷附照片一張可證。上訴人為女性
，該接近髮線之疤痕往往因蓄髮而遮掩，因此並不符合「頭、臉、頸部醜形」障害項
目之規範目的，亦不合該項目附註中「日常露出有礙外觀之醜形」以及「與人相遇時
可引起他人注意之程度」等關於疤痕顯著性的解釋，原審斟酌全辯論意旨及調查證據
之結果，因認其殘廢程度尚未達到殘廢給付標準表規定之給付標準，原處分駁回上訴
人之請求，於法並無不合，審議審定及訴願決定予以維持亦無違誤，乃判決駁回上訴
人在原審之訴，其課予義務之訴之請求亦應併予駁回，核無不合。上訴意旨仍執陳詞
，指摘原判決不當，聲明廢棄，為無理由，應予駁回。
據上論結，本件上訴為無理由，爰依行政訴訟法第二百五十五條第一項、第九十八條
第三項前段，判決如主文。
中　　華　　民　　國　　九十一　　　年　　　十　　　　月　　二十四　　　日
                    最 高 行 政 法 院  第 三 庭
                                審 判 長 法  官　　　葉　振　權
                                         法  官      林　茂　權
                                         法  官　　　吳　錦　龍
                                         法  官　　　劉　鑫　楨
                                         法  官　　　吳　明　鴻
右  正  本  證  明  與  原  本  無  異
　　　　　　　　　　　　　　　　　　　　 法院書記官　莊　俊　亨
中　　華　　民　　國　　九十一　　　年　　　十　　　　月　　二十八　　　日
